【裁判字號】    89,訴,1083
【裁判日期】    890720
【裁判案由】    殺人未遂
【裁判全文】
臺灣高雄地方法院刑事判決                        八十九年度訴字第一八三號
    公  訴  人  臺灣高雄地方法院檢察署檢察官
    被      告  甲○○
    選任辯護人  許清連
                邱佩芳
                林鴻駿
右列被告因殺人未遂案件，經檢察官提起公訴（八十九年度偵字第四○一一號），本
院判決如左：
    主  文
甲○○連續殺人未遂，處有期徒刑伍年肆月。
    事  實
一、甲○○夥同友人莊易剛（現役軍人、殺人未遂部分另移送國防部南部地方軍事法
    院檢察署偵辦）於民國八十九年一月二十二日凌晨一時許，至高雄市苓雅區○○○路一一七號「魚仔啤酒屋」飲酒聊天，席間因不滿鄰桌客人乙○○、丙○○、
    陳志豪等三人之喝酒聲太吵，莊易剛乃出言制止，乙○○等三人亦敬酒道歉。嗣
    於同日凌晨四時許，乙○○等三人起身結帳欲離去時，其中一人乃無故出手毆打
    莊易剛，甲○○、莊易剛與乙○○、丙○○、陳志豪共五人旋即相互扭打在一起
    。甲○○乃基於殺人之概括犯意，跳入吧檯拿取水果刀一支，而陳志豪、丙○○
    及莊易剛等三人亦已互相扭打至門口騎樓處，店內服務人員亦跟隨至門外勸架，
    甲○○遂持刀砍殺乙○○頭部，致使乙○○受傷倒地，而甲○○見乙○○受傷倒
    地後，旋又基於上開殺人犯意，持刀追至門外，朝丙○○頭部砍殺，斯時乙○○
    見狀，乃忍痛爬起跑至門外，欲奪下甲○○手中之刀，不料又被甲○○持刀砍中
    頭部及鼻子。乙○○因而受有頭皮兩處裂傷約六公分、顏面裂傷約二公分等多處
    傷害；丙○○亦受有頭皮裂傷約七公分、顏面裂傷約六公分等處傷害。不久，警
    方據報趕至，甲○○聽聞服務人員高喊：「警察來了」，旋即聞風逃走，乙○○
    及丙○○二人經送醫急救，始倖免於死。
二、案經乙○○、丙○○訴由高雄市政府警察局苓雅分局移送臺灣高雄地方法院檢察
    署檢察官偵查起訴。
    理  由
一、右揭事實業據被告坦承不諱，核與被害人乙○○、丙○○分別於警訊、偵查時指
    訴情節相符；而被害人乙○○、丙○○被殺後，乙○○因而受有頭皮兩處裂傷約
    六公分、顏面裂傷約二公分等多處傷害，丙○○亦受有頭皮裂傷約七公分、顏面
    裂傷約六公分等處傷害，分別有載明上開傷情之診斷證明書各一紙在卷可憑；而
    以水果刀砍殺人體頭部，將造成他人死亡之結果，為眾所週知之事，查被告持水
    果刀砍殺被害人之頭部、顏面等人體要害，其主觀上應知此舉有致人於死之危險
    之認知；而被告所持兇器水果刀一支，並非置於被告身旁俯拾可得，而係置於吧
    檯內處，被告若僅是基於傷害犯意，或係為防衛侵害，自應拿身旁之桌椅等器具
    為之，詎其竟跳入吧檯內拿不易取得之水果刀，朝被告之頭部、顏面砍下，下手
    兇狠，殺意甚堅，有斷絕被害人生機之決意，其有殺人之故意灼然可見。辯護意
    旨辯稱被告所為係傷害犯意乙節，尚難採憑；又辯護意旨認被告行為得主張正當
    防衛乙節，惟查，互毆之情狀不得主張正當防衛（最高法院十七年上字第六八六
    號判例參照），本案被告既與被害人相互扭打在一起，不能證明係被害人先行侵
    害，揆諸上開判例意旨，自不得主張正當防衛，所辯亦難為其有利之認定。本件
    事證明確，被告犯行洵堪認定。
二、查被告雖已著手於殺人行為之實施，惟未致被害人乙○○、丙○○發生死亡之結
    果，為未遂犯，故核其所為，係犯刑法第二百七十一條第二項、第一項之殺人未
    遂罪，爰依刑法第二十六條前段之規定，按既遂犯之刑度減輕其刑。被告先後三
    次持刀砍殺二人犯行，時間緊接，所犯係犯罪構成要件相同之罪名，顯係基於概
    括犯意為之，為連續犯，應依刑法第五十六條之規定論以一罪，並加重其刑。惟
    該罪法定本刑有死刑、無期徒刑，依法不得加重，僅就有期徒刑部分加重其刑。
    又刑有加重及減輕者，先加後減。審酌被告僅因喝酒與人爭執之小事，即起殺念
    ，性情暴戾，惡性非輕；惟念其犯罪後能坦承犯行，並與被害人達成和解，有和
    解書一紙附卷可參，態度良好等一切情狀，爰量處如主文所示之刑，以示懲儆。
    又水果刀一支雖係供本件犯罪所用之物，惟非被告所有且未扣案，業據被告供明
    在卷，自不得宣告沒收，附此敘明。
三、據上論斷，應依刑事訴訟法第二百九十九條第一項前段，刑法第五十六條、第二
    百七十一條第二項、第一項、第二十六條前段、第七十一條第一項，判決如主文
    。
中      華      民      國      八十九      年      七    月    二十    日
                                  臺灣高雄地方法院刑事第二庭
                                      法  官    劉建利
右正本證明與原本無異。
如不服本判決，應於判決送達後十日內，向本院提出上訴狀。
                                      書記官    洪生輝
中      華      民      國      八十九      年      七    月   二十四   日
附錄論罪科刑法條：刑法第二百七十一條第一項、第二項。
殺人者，處死刑、無期徒刑或十年以上有期徒刑。
前項之未遂犯罰之。


司法院資訊處製作；財團法人民間司法改革基金會備份。
